【裁判字號】    98,抗,142
【裁判日期】    981228
【裁判案由】    選任臨時管理人
【裁判全文】
臺灣臺南地方法院民事裁定              98年度抗字第142號
抗  告  人  丙○○○○○
法定代理人  丁○○
送達代收人  甲○○
相  對  人  宗發建設開發股份有限公司
臨時管理人  乙○○
上列當事人間聲請選任臨時管理人事件，抗告人對於民國98年10
月30日本院98年度司字第85號裁定提起抗告，本院裁定如下：
    主    文
原裁定廢棄。
選任乙○○（住臺南市○區○○路68巷11號）為宗發建設開發股
份有限公司之臨時管理人。
聲請及抗告程序費用新臺幣貳仟元由相對人負擔。
    理    由
一、按抗告法院認抗告為有理由者，應廢棄或變更原裁定，非有
    必要不得命原法院或審判長更為裁定，民事訴訟法第492 條
    定有明文。
二、本件抗告意旨略以：
（一）按股份有限公司之董事會不為或不能行使職權，致公司有
      受損害之虞時，法院因利害關係人或檢察官之聲請，得選
      任一人以上之臨時管理人，代行董事長及董事會之職權，
      但不得為不利於公司之行為， 公司法第208條之1第1項定
      有明文。其立法目的在於因董事不能或不為行使董事權限
      時，致使公司及股東權益造成損害，為避免公司及股東權
      益造成損害，因而規定此時得由利害關係人或檢察官聲請
      選任臨時管理人因應之。爰此，於公司之董事會不為或不
      能行使職權，致公司及股東權益有造成損害之虞時，應即
      有選任臨時管理人之必要，以適時保障公司及股東之權益
      ，合先敘明。
（二）本件相對人宗發建設開發股份有限公司（以下簡稱宗發公
      司）資本額為 新台幣（下同）6,000萬元，而積欠抗告人
      民國88年至98年房屋稅及93年使用牌照稅，稅款計27,195
      ,027元，高達資本額之45.32%，且積欠之稅款中17,886,5
      43元已移送法務部行政執行署臺南行政執行處執行中。因
      宗發公司董監事於97年5月31日 任期屆滿後仍未改選，經
      主管機關經濟部以98年1月5日經授中字第0973429315號函
      命限期董監事改選，惟仍未於期限內改選，故原董監事於
      98年4月1日當然解任，且相對人嗣後並未重行選任董事、
      監察人，現已無董事會及代表人行使職權，致上揭欠稅款
      項執行事件無法進行，如未能及時處理所欠稅款，將衍生
      不動產被拍賣而損害公司資產，並影響股東對公司盈餘分
      配或剩餘財產分配之權利，對公司及股東權益之損害不可
      謂不大。
（三）相對人目前仍核准設立中，法人資格未消滅，但因董監事
      任期屆滿未即改選，經主管機關經濟部解任，未有代表人
      ，致影響公司於稅法上應有之行政救濟權利及應盡之協力
      義務，如「納稅義務人對於核定稅捐之處分如有不服，應
      依規定格式敘明理由，連同證明文件，依左列規定，申請
      復查……」及「納稅義務人對稅捐稽徵機關之復查決定如
      有不服，得依法提起訴願及行政訴訟。」，經查，相對人
      因無代表人得以行使前揭權利及義務，導致公司及股東權
      益有受損害之虞，故抗告人請求為宗發公司選任臨時管理
      人， 洵屬有據。又查宗發公司尚有房屋15筆、土地6筆及
      車輛1輛等財產，其財產無人管理， 亦將使股東權益受影
      響。
（四）原審認抗告人以相對人稅單無從送達為原因，與公司法第
      208條之1之立法意旨相違，且上開滯欠稅捐未送達該公司
      及其代表人、管理人或代理人等，亦無使該公司業務停頓
      受有損害之虞，與公司法第208條之1之立法目的及非訟事
      件法第183條第1、2、3項之要件不符，而駁回抗告人於原
      審之請求，顯有爭議，為此提起抗告，請求廢棄原裁定等
      語。
三、按股份有限公司之董事會不為或不能行使職權，致公司有受
    損害之虞時，法院因利害關係人或檢察官之聲請，得選任一
    人以上之臨時管理人，代行董事長及董事會之職權，但不得
    為不利於公司之行為；法人之董事一人、數人或全體不能或
    怠於行使職權，或對於法人之事務有自身利害關係，致法人
    有受損害之虞時，法院因主管機關、檢察官或利害關係人之
    聲請，得選任臨時董事代行其職權，但不得為不利於法人之
    行為，公司法第208條之1第1項及非訟事件法第64條第1項分
    別定有明文。質言之，公司或法人臨時管理人之選任，係以
    保障公司或法人不因董事會不為或不能行使職權，抑或全部
    董事均無法行使職權而有遭受損害之虞所由設，其選任自應
    以公司或法人之最佳利益為考量。
四、經查：
（一）相對人公司積欠抗告人房屋稅及使用牌照稅等，計27,195
      ,027元， 因相對人公司董事及監察人任期於97年5月31日
      屆滿，未依限期於96年7月23日前改選， 董事及監察人因
      任期屆至逾期未改選而當然解任，目前已無董事可行使職
      權，有抗告人提出之欠稅總歸戶查詢情形表、全國財產稅
      總歸戶財產查詢清單、相對人公司變更登記表及股東名簿
      等為證；又抗告人為政府之稅捐稽徵機關，對於違法逃漏
      稅者自有依法追徵之公法上義務，是抗告人自屬利害關係
      人。
（二）相對人公司原任董監事既已當然解任，相對人公司又未選
      任新任董監事，其董事會已不能行使職權，相對人公司之
      權益自有受損害之虞。再者，相對人公司積欠上開稅款，
      抗告人自係相對人公司之利害關係人，已如前述，抗告人
      為對相對人公司合法送達稅款繳款書，及嗣後對相對人公
      司聲請強制執行，自有聲請法院為相對人公司選任臨時管
      理人之必要。 是抗告人依公司法第208條之1第1項之規定
      ，聲請本院選任相對人公司之臨時管理人，為有理由，應
      予准許。
（三）本院審酌乙○○（身分證統一編號：Ｚ000000000號）原為
      相對人公司之董事長，有公司變更登記事項卡在卷可參，
      其對相對人公司之業務，衡情應屬熟稔，爰選任乙○○擔
      任相對人公司之臨時管理人，俾符合相對人公司及全體股
      東之最佳利益。
（四）從而，抗告人指摘原裁定不當，求予廢棄，為有理由，應
      由本院將原裁定廢棄，並自為裁定如主文第2項所示。
五、據上論結，本件抗告為有理由，依非訟事件法第46條、第21
    條第2項、第24條第1項， 民事訴訟法第492條、第78條，裁
    定如主文。
中    華    民    國    98    年    12    月    28    日
                        臺灣臺南地方法院民事第三庭
                          審判長法  官  杭 起 鶴
                                法  官  蘇 正 賢
                                法  官  王 獻 楠
以上正本係照原本作成。
如以本裁定適用法規顯有錯誤為理由，且經本院許可提出再抗告
，須於裁定送達後10日內向本院提出再抗告狀，並應繳納再抗告
費新臺幣1,000元。
中    華    民    國    98    年    12    月    28    日
                                書記官  李 靜 怡

司法院資訊處製作；財團法人民間司法改革基金會備份。
